臺灣彰化地方法院民事判決　95年度再易字第3號
再 審原 告　乙○○
再 審被 告　彰化縣政府
法定代理人　甲○○
上列當事人間債務人異議之訴事件，再審原告對於民國94年12月
21日本院94年度簡上字第60號確定判決，提起再審之訴，本院不
經言詞辯論判決如下：
    主      文
再審之訴駁回。
再審訴訟費用由再審原告負擔。
    事實及理由
一、按「再審之訴顯無再審理由者，得不經言詞辯論，以判決駁
    回之。」，民事訴訟法第502條第2項定有明文。
二、再審原告主張：
  (一)原審判決適用法規顯有錯誤，具有民事訴訟法第496條第1項
    第1款規定之再審事由：
  1.依照民事訴訟法第277條規定，若當事人未就所主張之事實
    善盡舉證責任，即應受不利之認定。
  2.再審被告於原審辯稱再審原告有經營卡拉OK製造噪音，具有
    違約事由，故拒絕再審原告繼續承租如附表所示不動產（以
    下簡稱系爭賣店）。是以再審被告應依前開規定，就上開違
    約事實負舉證責任，但再審被告並未提出噪音檢測報告等明
    確證據。原審單憑再審被告片面陳述，即作成判決，是其判
    決適用法規顯有錯誤。
  (二)再審原告於原審判決後發現未經斟酌之證物，具有民事訴訟
    法第496條第1項第13款規定之再審事由：
  1.按當事人發現未經斟酌之證物或得使用該證物者，得依民事
    訴訟法第496條第1項第13款規定提起再審，而當事人以此原
    因提起再審之訴時，其以該證物證明之事實，不以在前訴訟
    程序已經主張者為限，茍為當事人得在前訴訟程序提出之以
    為新攻擊防禦方法之事實，皆得以該證物證明之（最高法院
    26年度鄂上字第56號判例要旨參照）。
  2.次按「權利之行使，不得違反公共利益，或以損害他人為主
    要目的。行使權利，履行義務，應依誠實及信用方法。」，
    民法第148條定有明文。而權利人在相當期間內不行使其權
    利，並因其行為造成特殊情況，足引起相對人之正當信任，
    認為權利人已不欲行使其權利，而權利人再為行使時，應認
    為有違誠信原則，得因義務人之抗辯，使其權利歸於消滅（
    最高法院72年度台上字第2673號民事判決要旨參照）。
  3.原審判決認定之基礎事實，係以再審被告同意嗣後續租之賣
    店，均屬未違規經營卡拉OK之原有業者；因再審原告有前開
    違約事實，再審被告得拒絕再審原告續租之申請。惟查，再
    審原告於收受原確定判決後，經實際查訪其他續租之賣店，
    其中第34號賣店承租人黃國揚及第26號賣店承租人黃見財，
    均有擺設卡拉OK之情形。倘再審被告同意其他賣店承租人續
    租，卻拒絕再審原告續租之申請，其權利行使，顯以損害再
    審原告為主要目的。各該證據之發現，即足以證明再審被告
    確有違反民法第148條規定之行為。
  (三)原審就足影響於判決之重要證物，漏未斟酌，具有民事訴訟
    法第497條規定之再審事由：
  1.對於不得上訴於第三審法院之事件，其經第二審確定之判決
    ，如就足影響於判決之重要證物，漏未斟酌者，依民事訴訟
    法第497條規定，亦得提起再審之訴。而所謂「重要證物漏
    未斟酌」，係指當事人在前訴訟程序已經提出，法院確定判
    決漏未於判決理由中斟酌者而言。是該項證物如經斟酌，原
    審判將不致為如此論斷即屬之。
  2.原審漏未斟酌關於再審被告准許其他續租之賣店承租人均仍
    有擺設卡拉OK之事實，故有民事訴訟法第497條規定之再審
    事由。
  (四)再審原告已遵守30日之再審不變期間：
    原判決為依法不得上訴第三審之案件，故於宣示判決時即告
    確定。又關於再審不變期間之起算點，依民事訴訟法第500
    條第2項規定，自判決確定時起算，判決於送達前確定者，
    自送達時起算。茲因再審原告於民國94年12月28日始收受原
    定判決，則再審原告於95年1月27日提起本件再審之訴，未
    逾30日之再審不變期間。
  (五)從而，爰於法定期間提起再審之訴，請求判決(1)廢棄原確定
    判決，(2)前開廢棄部分，本院93年度執字第17115號遷讓房
    屋強制執行事件就系爭賣店所為強制執行程序，應予撤銷等
    語。
三、再審被告方面：
    本件未經言詞辯論，再審被告未提出書狀作何聲明或陳述。
四、再審原告雖主張原確定判決有民事訴訟法第496條第1項第1
    款、第13款及第497條所規定之再審事由等語，然經審查結
    果，本件再審之訴，顯無再審理由，茲分述如下：
  (一)按「當事人主張有利於己之事實者，就其事實有舉證之責任
    。」，民事訴訟法第277條定有明文。又債務人主張之異議
    事由，為言詞辯論之範圍。債務人即債務人異議之訴之原告
    應就其主張之異議原因之事實，負舉證責任。
  1.經查：再審被告係依據本院所屬民間公證人郭俊麟92年度彰
    院民公俊字第0481號公證書為執行名義，向本院聲請強制執
    行遷讓系爭賣店，再審原告則主張於執行名義成立前，有強
    制執行法第14條第2項所規定消滅或妨礙再審被告請求之事
    由，而提起債務人異議之訴。由此可知，再審原告主張之異
    議事由，為言詞辯論之範圍，揆諸前開規定及說明，應由再
    審原告就其主張之異議原因事實，負舉證責任。換言之，再
    審被告就再審原告主張之異議原因事實，依法毋庸負任何舉
    證責任。
  2.次查：依兩造簽訂之彰化縣八卦山大佛風景區旅遊服務中心
    賣店租賃契約（以下簡稱系爭租約）第2條約定，系爭賣店
    之租賃期間已於93年6月30日屆滿，該租賃關係於租期屆滿
    時當然消滅（系爭租約用語誤載為終止），且再審被告並未
    同意再審原告續租，兩造復未續訂新租約，此為兩造於原審
    所不爭執之事實。則依前開規定及說明，再審原告自應就其
    於租期屆滿後有何正當權利，得以繼續使用系爭賣店，諸如
    續訂新約，或已取得再審被告同意，或已取得系爭賣店所有
    權，或有其他使用權等情事，負舉證責任，然均未為之。原
    審遂認再審原告未能證明其於執行名義成立前，有何消滅或
    妨礙再審被請求之事由存在。據此，堪認原審關於再審原告
    主張異議之原因事實之舉證責任分配，於法洵無不合。
  3.又查：再審原告是否曾在系爭賣店經營卡拉OK製造噪音之行
    為，核屬系爭租約第16條第1項第7款承租人應遵守義務約定
    之範疇。若再審原告違反該約定者，依該條第2項約定，再
    審被告得通知限期改善，未能改善時，再審被告得據以終止
    系爭租約。由此可知，再審原告有無在系爭賣店經營卡拉OK
    製造噪音之行為，屬於再審被告行使終止權之前提事實，核
    與再審被告聲請強制執行系爭賣店之理由，為租期屆滿，顯
    然無涉。則再審被告就再審原告有無經營卡拉OK製造噪音之
    行為，顯然毋庸負任何舉證責任。況按「文書，依其程式及
    意旨得認作公文書者，推定為真正。」，民事訴訟法第355
    條第1項定有明文。又按公文書所記載之事項，如係官吏自
    行所實驗，或為其自己之行為，足證該事項為真實，此觀最
    高法院30 年抗字第627號判例意旨自明。依照附於原審卷第
    94頁彰化縣政府93年5月24日府城觀字第0930098636號函所
    示，其正本收文者臚列再審原告姓名，其主旨欄並記載：「
    台端承租本縣八卦山大佛風景區遊客服務中心賣店，經查違
    規經營卡拉OK，嚴重影響附近居家安寧及風景區內遊憩品質
    ，應立即撤除招牌及卡拉OK等設備，請查照。」等內容，其
    說明欄第2項則記載：「旨揭違規經營卡拉OK之承租人，業
    經本府多次派員通知改善，倘仍執意繼續違規營業‧‧‧」
    等內容。又依照附於原卷第95頁彰化縣政府93年5月25日府
    城觀字第0930099011號公告，其公告事項第1項記載：「經
    查八卦山大佛風景區遊客服務中心賣店經營卡拉OK之承租人
    計有‧‧‧乙○○女士‧‧‧等20位，請立即改善。」內容
    。原審憑此2件公文書，遂認再審原告確有在系爭賣店經營
    卡拉OK之事實，核與前揭規定及判例意旨，亦無不合。
  4.從而，原審認定再審原告主張異議之原因事實，應由再審原
    告負舉證責任，於法自無不合。再審原告主張再審被告未提
    出噪音檢測報告，乃未盡舉證責任，且原審有舉證責任分配
    錯誤情事，因認原審判決適用法規顯有錯誤等語，均難採認
    。
  (二)次按民事訴訟法第496條第1項第13款規定得提起再審之訴，
    除當事人發現未經斟酌之證物或得使用該證物者外，尚須以
    該證物如經斟酌，當事人可受較有利益之裁判為要件，如該
    證物縱加以斟酌，仍不得認為當事人可受較有利之裁判，即
    難認再審之訴為有理由。經查：再審原告主張其於收受原確
    定判決後，經實際查訪其他續租之賣店後，發現均有擺設卡
    拉OK之情形等語，縱然屬實。但其他賣店承租人有無擺設卡
    拉OK之行為，顯非再審原告得繼續使用系爭賣店之正當事由
    ，亦非消滅或妨礙再審被告請求強制執行系爭賣店之事由。
    換言之，其他賣店承租人經營卡拉OK之事由，縱加以斟酌，
    尚難肯認再審原告可受較有利之判決，亦不足以動搖原確定
    判決之基礎。準此，再審原告以此為再審理由，亦無可採。
  (三)又按民事訴訟法第497條規定之「如就足影響於判決之重要
    證物，漏未斟酌」者，係指當事人於前訴訟程序中已提出而
    未經斟酌之證物，若原確定判決對於該項證物，認係不必要
    或有不足採信之情形，或該證物無關重要，縱經斟酌亦與確
    定判決無影響者，仍不得據為再審理由。經查：再審原告既
    稱於收受原確定判決後，始得知其他賣店承租人有經營卡拉
    OK之事實，核與民事訴訟法第497條規定之再審理由，必須
    當事人於前訴訟程序中已提出而未經斟酌證物之要件不符。
    準此，再審原告以此為再審理由，洵屬無據，自難採認。
  (四)末按雖有民事訴訟法第496條第1項規定之再審事由，但當事
    人已依上訴主張其事由或知其事由而不為主張者，仍不得據
    為再審事由，此觀民事訴訟法第496條第1項但書規定自明。
    經查：再審原告於原審已依上訴主張再審被告有民法第148
    條規定之事由，並經原審認定再審原告此主張，均無可取，
    此觀附於原審卷第66頁、第67頁、第68頁之答辯二狀，及原
    確定判決第9頁、第10頁得心證之理由欄記載，即可明瞭。
    據此，再審原告早依上訴主張再審被告有民法第148條規定
    之事由，再加以該事由並非民事訴訟法第496條第1項規定之
    再審事由。則再審原告以此為再審理由，於法無據，自難採
    認。
五、綜上所述，本件再審之訴，顯無再審理由，爰不經言詞辯論
    ，逕以判決駁回之。
六、訴訟費用負擔的依據：民事訴訟法第78條。
中　　華　　民　　國　　96　　年　　2　　月　　26　　 日
                  民事第一庭  審判長  羅培昌
                              法  官  簡燕子
                              法　官　陳正禧
以上正本證明與原本無異。
本判決不得上訴。
中　　華　　民　　國　　96　　年　　2 　　月　　27　　日
                  　　      　書記官　王宣雄
┌─────────────────────────────────────┐
│臺灣彰化地方法院95年度再易字第3號再審之訴事件附表                         │
├────┬───────────────────┬────┬───────┤
│標的種類│坐落或門牌號碼（賣店名稱及編號）      │建築式樣│租用面積（㎡）│
├────┼───────────────────┼────┼───────┤
│土地    │彰化市○○段南郭小段5之16、30之23地號 │-----   │56.12㎡       │
├────┼───────────────────┼────┼───────┤
│房屋    │彰化市○○路8之1號（彰化縣八卦山大佛風│RC鋼骨造│33.12㎡       │
│        │景區旅遊服務中心第41號賣店）          │        │              │
└────┴───────────────────┴────┴───────┘
